【裁判字號】    97,易,2038
【裁判日期】    971231
【裁判案由】    妨害自由
【裁判全文】
臺灣臺北地方法院刑事判決              97年度易字第2038號
公  訴  人  臺灣臺北地方法院檢察署檢察官
被      告  乙○○
上列被告因恐嚇案件，經檢察官提起公訴（ 97年度偵緝字第867
號），本院判決如下：
    主  文
乙○○以加害生命、身體之事，恐嚇他人致生危害於安全，處有
期徒刑肆月，如易科罰金，以新臺幣壹仟元折算壹日。
    事  實
一、乙○○於95年間，將其母親所有位在臺北市○○區○○街
    242巷70號3樓之房屋委託甲○○出售，其後因價金及過戶等
    問題，雙方產生糾紛，詎乙○○竟基於恐嚇之犯意，接續於
    95年9月2日17時18分許、同日22時2分許及同年10月21日18
    時44分許（起訴書未載此時間），以其門號0000000000號之
    行動電話（起訴書載為0000000000號），發送內容為「我說
    過的話！您最好用心記下，並且照它去做！等我知道您是要
    錢不要命之時？我會照說過的話！要你全家用白色做裝潢，
    我向天發誓，希望林建成好！林家過的更好！柯達敬上」、
    「看你是不了解人性，更不了解我！我隨時會定居北京！備
    案是我與都需要」、「今年內我會動做！好好防守！」之簡
    訊，至甲○○所使用門號0000000000號之行動電話，以此將
    加害甲○○及其子林建成生命、身體安全之事，使甲○○心
    生畏懼，致生危害於安全。
二、案經乙○○訴由臺北市政府警察局信義分局移請臺灣臺北地
    方法院檢察署檢察官偵查起訴。
    理  由
壹、證據能力
一、按被告以外之人於審判外之言詞或書面陳述，除法律有規定
    者外，不得作為證據。又被告以外之人於審判外之陳述，雖
    不符前4 條之規定，而經當事人於審判程序同意作為證據，
    法院審酌該言詞陳述或書面陳述作成時之情況，認為適當者
    ，亦得為證據。當事人、代理人或辯護人於法院調查證據時
    ，知有第159條第1項不得為證據之情形，而未於言詞辯論終
    結前聲明異議者，視為有前項同意，刑事訴訟法159條第1項
    、第159條之5分別定有明文。查證人即告訴人甲○○於警詢
    及偵查中所為之陳述，固係審判外之陳述而屬傳聞證據，惟
    被告乙○○就上開審判外之陳述，於本院審理中，並不爭執
    證據能力，復未曾於言詞辯論終結前聲明異議（參見本院97
    年12月25日審判筆錄，下稱審判筆錄，第2 頁），而本院審
    酌該證人甲○○陳述作成時之情況，並無違法取證及證明力
    過低之瑕疵，亦認以之作為證據為適當，依前揭規定說明，
    自得為證據。
二、又被告乙○○對於其餘各項證據方法，均未爭執其證據能力
    ，並同意作為證據（參見審判筆錄第2 頁），本院審酌其作
    成時之情況，認為並無不適當之情事，均得作為證據。
貳、實體部分
一、訊據被告乙○○固不否認有於上開時間傳送簡訊與告訴人之
    事實，惟矢口否認有何恐嚇犯行，辯稱：伊係因告訴人未依
    約將賣房子款項交付而產生衝突，伊始發脾氣傳簡訊，且簡
    訊「要你全家用白色做裝潢」等內容僅係單純要告訴人裝潢
    云云。經查：
（一）上揭犯罪事實，業據證人即告訴人於偵查中具結證稱：「
    …乙○○我不認識，他是一位做土木的介紹我認識他的，乙
    ○○就拜託我買他虎林街242巷70號3樓的房子，約半個月時
    間我看他講話有點問題，我就一直不敢買…結果我查出來房
    子是他母親的，我就問乙○○母親要不要賣，乙○○的母親
    也說要賣，所以我們就約過時間簽約，結果約定的當天乙○
    ○母親沒有來，乙○○卻叫第三人來我辦公室拿70萬元，因
    為我說要去銀行領，該人就先走了，我就將70萬元拿到乙○
    ○的家，因為我兒子已經將契約交給乙○○的母親用完印了
    ，我就將70萬元交給乙○○的母親，乙○○就將70萬元拿過
    去說是他的錢。後來房地已經過戶完，但我款項還沒完全付
    完…到了95年9月2日下午5時18 分乙○○以簡訊傳恐嚇內容
    給我（即：我說過的話！您最好用心記下，並且照它去做！
    等我知道您是要錢不要命之時？我會照說過的話！要你全家
    用白色做裝潢，我向天發誓，希望林建成好！林家過的更好
    ！柯達敬上），我看了這些內容之後就去報警…在當天晚上
    10時2 分，乙○○又傳一份簡訊給我（即：看你是不了解人
    性，更不了解我！我隨時會定居北京！備案是我與都需要）
    、10月21日上午10時44分（應係18時44分許）又再傳一個簡
    訊給我（即：今年內我會動做！好好防守！）。我看到這些
    簡訊感覺很害怕，就去警局報警了」（參見95年度偵字第
    24414號偵查卷，下稱偵卷，第22頁、第23頁）等語稽詳，
    且為被告於偵查、本院審理時所是認（參見97年度偵緝字第
    867號卷，第16頁、第23頁；審判筆錄第2頁、第3頁），並
    有簡訊翻拍畫面2張（參見偵卷第10頁）、0000000000雙向
    通話明細表1份附卷可考。足見被告確有以簡訊恐嚇告訴人
    之行為。
（二）被告雖以前詞否認有恐嚇告訴人之犯意。惟按刑法第 305
    條之恐嚇罪，所稱以加害生命、身體、自由、名譽、財產之
    事，恐嚇他人者，係指以使人生畏怖心為目的，而通知將加
    惡害之旨於被害人而言；至於危害通知之方法，亦無限制，
    無論明示之言語、文字、動作或暗示其如不從將加危害，苟
    已足使對方理解其意義之所在，並足以影響其意思之決定與
    行動自由者均屬之，應本於社會客觀經驗法則以為判斷（最
    高法院著有81年度臺上字第867號、75 年度臺上字第2047號
    、73年度臺上字第1933號判決要旨參照）。依被告簡訊之內
    容「我說過的話！您最好用心記下，並且照它去做！等我知
    道您是要錢不要命之時？我會照說過的話！要你全家用白色
    做裝潢，我向天發誓，希望林建成好！林家過的更好！柯達
    敬上」、「看你是不了解人性，更不了解我！我隨時會定居
    北京！備案是我與都需要」、「今年內我會動做！好好防守
    ！」等語，客觀上顯係以加害告訴人及其子林建成生命、身
    體之事恐嚇告訴人，足使告訴人認知若不照被告之言去做，
    生命、身體恐受危害而心生畏怖，且告訴人見聞該等恐嚇之
    言詞後，對於其生命、身體之安全確實心生恐懼而深感不安
    ，並立即向臺北市政府警察局信義分局福德派出所報案，此
    據告訴人於偵查中結證明確在卷（參見偵卷第23頁），足徵
    被告所為上開恐嚇之言語，確使告訴人因而心生畏懼。另被
    告所辯係因發脾氣而無恐嚇之意，或要求告訴人裝潢房屋等
    語，核上開簡訊內容或以生命、身體之安全相脅，或告知將
    有所行動，或表明隨時可至北京定居，在客觀上應非單純發
    脾氣之情緒性用語，已達使人心生畏懼之程度，況簡訊內容
    尚提及毫不相干之告訴人之子，亦徵被告傳送簡訊之目的在
    促使告訴人出面處理債務，並以此暗示告訴人與其子生命、
    身體將有遭加害之虞，藉以使告訴人心理產生壓迫、畏懼之
    感，而非僅係發脾氣或係要求告訴人裝潢之程度，從而可認
    被告對其所為上開簡訊之內容，確具有一定惡害相要脅之意
    ，是被告此舉顯係出於恐嚇之犯意而為。
（三）綜上所述，被告前揭否認犯罪之辯解，核屬臨訟飾卸之詞
    ，委無足取，本件被告恐嚇危害安全犯行已經證明，應依法
    論科。
二、核被告所為，係犯刑法305條恐嚇危害安全罪。其先後3次以
    簡訊恫嚇之行為，係基於同一恐嚇犯意下之接續行為，僅侵
    害一個法益，論以一罪。爰審酌被告因房地買賣糾紛，與告
    訴人發生爭執，未思以理性或法律途徑解決，竟以加害生命
    、身體之事出言恐嚇告訴人，犯罪後否認犯行之態度，及其
    品行、生活狀況、智識程度等一切情狀，量處如主文所示之
    刑，並諭知易科罰金之折算標準，以示懲儆。再者，中華民
    國九十六年罪犯減刑條例（下稱減刑條例）於96年7月16日
    施行，明定犯罪在96年4月24日以前者，除另有規定外，得
    依該條例之規定減刑。惟同條例第5條另規定：「本條例施
    行前，經通緝而未於中華民國96年12月31日以前自動歸案接
    受偵查、審判或執行者，不得依本條例減刑」，本件被告犯
    行係於96年4月24日前所為，惟其於減刑條例施行前之96年1
    月15日經臺灣臺北地方法院檢察署通緝後，迄減刑條例施行
    後之97年4月21日始為警緝獲，有上開地檢署通緝書、撤銷
    通緝書及通緝人犯歸案證明書等在卷可稽，其既非自動歸案
    接受偵查，自無減刑條例之適用，附此敘明。
三、至公訴意旨另以：被告乙○○基於恐嚇之犯意，自95年7 月
    21日17時25分、同年月22日17時許，接續以其所使用之門號
    0000000000號行動電話，撥打告訴人甲○○所使有之門號
    0000000000號行動電話，以「去鬼門關報到」等語恫嚇告訴
    人；又於同年8月12日16時50分，被告因不滿告訴人要求交
    屋，竟又承前犯意前往告訴人位在臺北市○○街247號1樓之
    辦公室，向告訴人恫稱「我是幹殺人的，你要住我房子，我
    不會給你好過」等加害告訴人生命、身體安全之事，使告訴
    人心生畏懼，致生危害於安全。因認被告涉犯刑法第305條
    之恐嚇危害安全罪嫌。按犯罪事實應依證據認定之，無證據
    不得認定犯罪事實；又不能證明被告犯罪者，應諭知無罪之
    判決，刑事訴訟法第154條第2項、第301條第1項分別定有明
    文。又告訴人之告訴，係以使被告受刑事訴追為目的，是其
    陳述是否與事實相符，仍應調查其他證據以資審認（最高法
    院52年度臺上字第1300號判例參照）；又告訴人之指訴，不
    得作為有罪判決之唯一證據，而須以補強證據證明其確與事
    實相符，所謂補強證據，雖非以證明犯罪構成要件之全部事
    實為必要，但仍須得以佐證該陳述之犯罪非屬虛構，能予保
    障其陳述事實之真實性，以此項證據與告訴人之陳述綜合判
    斷，若足以認定犯罪事實，方得以之與告訴人之指訴，相互
    印證，併採為判決之基礎（最高法院96年度臺上字第5574號
    判決參照），故告訴人指訴被告犯罪，必須有相當之補強證
    據加以佐證，方可作為被告不利之認定。經查，上開恐嚇部
    分之犯罪事實除告訴人單一指訴外，並無其他積極證據足資
    佐證，是遽難為被告有罪之認定。又此部分依公訴意旨，與
    前開論罪部分有接續犯之實質上一罪關係，爰不另為無罪之
    諭知，附此敘明。
據上論斷，應依刑事訴訟法第299條第1項前段，刑法第305條、
第41條第1項前段，刑法施行法第1條之1第1項、第2項前段，判
決如主文。
本案經檢察官賴秋萍到庭執行職務
中    華    民    國    97    年    12    月    31    日
                  刑事第五庭  法  官  黃程暉
以上正本證明與原本無異。
如不服本判決應於收受送達後10日內向本院提出上訴書狀，並應
敘述具體理由；其未敘述上訴理由者，應於上訴期間屆滿後20日
內向本院補提理由書（均須按他造當事人之人數附繕本）「切勿
逕送上級法院」。告訴人或被害人如對於本判決不服者，應具備
理由請求檢察官上訴，其上訴期間之計算係以檢察官收受判決正
本之日期為準。
                              書記官  高菁菁
中    華    民    國    97    年    12    月    31    日
附錄本案論罪科刑法條全文：
刑法第305條
以加害生命、身體、自由、名譽、財產之事，恐嚇他人致生危害
於安全者，處二年以下有期徒刑、拘役或三百元以下罰金。


司法院資訊處製作；財團法人民間司法改革基金會備份。
